【裁判字號】    89,易,1990
【裁判日期】    900110
【裁判案由】    贓物
【裁判全文】
臺灣桃園地方法院刑事判決                        八十九年度易字第一九九○號
    公  訴  人  臺灣桃園地方法院檢察署檢察官
    被      告  乙○○
右列被告因贓物案件，經檢察官提起公訴（八十九年度偵字第五五五○號），本院判
決如左：
    主  文
乙○○無罪。
    理  由
一、公訴意旨詳如附件起訴書所載。
二、按犯罪事實應依證據認定之，無證據不得推定其犯罪事實，又不能證明被告犯罪
    者，應諭知無罪之判決，刑事訴訟法第一百五十四條、第三百零一條第一項定有
    明文。又按被害人係以使被告受刑事處罰為目的，故其陳述被告之犯罪情形，雖
    非絕對不得採為判決之基礎，但以陳述本身無瑕疵可指，且與事實相符者始得為
    之，最高法院五十六年台上字第六九八號判例參照。又「被害人之陳述如無瑕疪
    ，且就其他方面調查又與事實相符，固足採為科刑之基礎，倘其陳述尚有瑕疵，
    則在未究明前，遽採為論罪科刑之根據，即難認為適法」、「告訴人之告訴，係
    以使被告受刑事訴追為目的，是其陳述是否與事實相符，仍應調查其他證據以資
    審認」，最高法院六十一年台上字第三０九九號判例、五十二年台上字第一三０
    ０號判例可資參照。刑事訴訟法上所謂認定犯罪事實之證據，係指足以認定被告
    確有犯罪行為之積極證據而言，如未能發現相當證據或證據不足以證明，自不能
    以推測或擬制之方法，以為裁判基礎，最高法院二十九年上字第三一０五號及四
    十年台上字第八十六號分別著有判例；又認定不利於被告之事實，須依積極證據
    ，苟積極證據不足為不利被告之認定時，即應為有利於被告之認定，更不必有何
    有利之證據，最高法院三十年上字第八一六號判例參照。又按刑法上之贓物罪，
    原在防止因竊盜、詐欺、侵占各罪被奪取或侵占之物難於追及或回復，故其前提
    要件，必須犯前開各罪所得之物，始得稱為贓物（最高法院四十一年臺非字第三
    六號判例參照）。
三、訊據被告乙○○固坦承於民國八十八年十月七日，自不詳真實姓名、年籍綽號「
    小榮」之人處取得車號T五－四七六七號自用小客車（下稱系爭小客車）之事實
    ，惟堅決否認有收受贓物之犯行，辯稱：伊實不知系爭小客車為贓物，因「小榮
    」當時確有出示行車執照影本，且伊於買受前亦曾查詢該車並無失竊紀錄等語。
四、本件公訴人認被告乙○○涉有刑法第三百四十九條第一項之收受贓物罪嫌，無非
    以被害人丙○○之指述、卷附車輛竊盜、車牌失竊資料個別查詢報表－查詢車輛
    認可資料、贓物領據各乙紙、鑰匙二支扣案及參以被告自承伊不知「小榮」真實
    姓名、年籍，設質前開車輛時亦未向「小榮」索取車籍相關資料，事後如「小榮
    」未依約償債，被告將如何實行債權？且被告見警盤查竟乘隙逃逸等情為其論罪
    之依據。
五、被害人丙○○雖於偵查及本院調查程序中一再指述：伊所失竊之系爭小客車於案
    發當時係由被告所持有云云，並認被告有右揭收受贓物犯行。然查：
    （一）被害人丙○○於本院調查程序中陳稱：系爭小客車是在八十八年十月七日
          出租，而在八十八年十月十一日由自稱為甲○○之人還給伊，系爭小客車
          於經該人返還後，乃停放在伊店門口或附近巷子內，但於八十八年十月十
          九日中午十二時左右失竊等語（見本院八十九年十月十三日訊問筆錄），
          再參以卷附之汽車出租約定切結書（附於八十九年度偵字第五五五○號偵
   查卷第七頁），堪認系爭小客車於公訴意旨所認之被告犯罪時間即八十八
          年十月七日，乃在被害人丙○○基於與承租人甲○○之上開出租汽車契約
          ，而交付予承租人持有中，基此，揆諸上開說明，系爭小客車於公訴意旨
          所指述之犯罪時間，並非屬刑法上之贓物罪構成要件中所稱之贓物，實難
          因被害人丙○○上開指述即遽為被告不利之認定。
    （二）又證人丁○○於本院調查程序中亦結證稱：小榮於八十八年十月初某日，
          先找伊說要以系爭小客車向他人借錢，而問伊有沒有人要買，伊即找被告
          問要不要買，後來伊帶小榮去找被告，當時小榮有拿出行照影本，而行照
          上之資料是個女的，小榮說車主出國去了，伊跟被告說還是不要買好了，
          但最後被告有向小榮購買系爭小客車，伊只知道價金分二期，被告第一期
          給小榮多少，伊並不知情，成交後，伊與被告開車送小榮回去，之後小榮
          一直沒有聯絡，隔了幾天，有一租車行打電話至伊住處，該車行老板說系
          爭小客車是小榮跟他們租的，並問伊買主是誰，當時小榮也在車行，伊告
          訴老板是被告，第二次車行又打電話給伊，說被告都不跟他們聯絡，伊表
          示伊也沒有辦法，而車行說若不還車要報失竊，但被告並不管，當時伊有
          請同學去查系爭小客車是否有問題，可是後來就被警方查到等語（見本院
          八十九年十一月二十三日訊問筆錄），則被告收受系爭小客車之時間應為
          八十八年十月初一節至堪認定，是公訴意旨所認定之犯罪時間要與事實有
          間。
    （三）況依上開被害人丙○○所述，系爭小客車於八十八年十月十一日確曾經租
          用之人返還，益足證系爭小客車於公訴意旨所認被告收受當時並非為經他
          人犯竊盜、詐欺、侵占各罪被奪取或侵占之物甚明。
    （四）再者，卷附車輛竊盜、車牌失竊資料個別查詢報表－查詢車輛認可資料、
          贓物領據各乙紙及扣案之鑰匙二支，僅能證明系爭小客車確曾遭竊並經尋
          獲等事實，尚無法據之認定被告於取得系爭小客車當時該車符合前開所述
          贓物之性質無疑。又被告雖有公訴意旨所指不知「小榮」真實姓名、年籍
          等情，然此至多僅能認定被告於取得系爭小客車時，應就系爭小客車之合
          法性產生懷疑一情，亦難因之即認被告有前開收受贓物之犯行。
    （五）綜上事證，被告前揭辯詞，洵非虛假，從而，被告上開取得系爭小客車之
          行為，依上揭說明，自與收受贓物罪之構成要件不相符。是以尚無法僅憑
          以被害人丙○○之指述、卷附車輛竊盜、車牌失竊資料個別查詢報表－查
          詢車輛認可資料、贓物領據各乙紙、鑰匙二支扣案及參以被告自承伊不知
          「小榮」真實姓名、年籍，設質前開車輛時亦未向「小榮」索取車籍相關
          資料，事後如「小榮」未依約償債，被告將如何實行債權？且被告見警盤
          查竟乘隙逃逸等情，即認定被告有上開收受贓物之罪嫌。此外，本院復查
          無其他證據足資證明被告有公訴人所指之收受贓物犯行，既不能證明被告
          犯罪，揆諸上揭刑事訴訟法之規定，依法應予諭知無罪之判決。
    （六）末查，被告究於何時取得系爭小客車？其原因是否涉及其他不法行為，應
          由檢察官另行偵查，併此敘明。
據上論斷，應依刑事訴訟法第三百零一條第一項，判決如主文。
本案經檢察官張春暉到庭執行職務。
中      華      民      國        九十    年      一    月      十      日
                              臺灣桃園地方法院刑事第二庭
                                    法 官   王美玲
右正本證明與原本無異。
如不服本判決，應於判決送達後十日內向本院提出上訴狀( 應附繕本 )，上訴於
臺灣高等法院。
                                    書記官   陳靜娟
中      華      民      國        九十    年      一    月      十      日


司法院資訊處製作；財團法人民間司法改革基金會備份。
